【裁判字號】    95,訴,2877
【裁判日期】    951229
【裁判案由】    毒品危害防制條例
【裁判全文】
臺灣高雄地方法院刑事判決              95年度訴字第2877號
公  訴  人  臺灣高雄地方法院檢察署檢察官
被      告  甲○○
上列被告因違反毒品危害防制條例案件，經檢察官提起公訴（95
年度毒偵字第4911號），本院判決如下：
    主  文
本件公訴不受理。
    理  由
一、公訴意旨略以：被告甲○○明知海洛因及甲基安非他命在我
    國分屬主管機關公告查禁之第一、二級毒品，不得施用甚至
    持有之，竟仍基於施用海洛因、甲基安非他命之犯意，於民
    國95年6 月10日上午7 時許，在其高雄縣燕巢鄉○○路163
    巷52號之租屋處內，以針筒注射血管之方式施用海洛因1 次
    。另基於施用甲基安非他命之犯意，於95年6 月11日下午5
    時10分許回溯72小時內之某時點（不含遭員警逮捕後之期間
    ），在不詳地點，以不詳方式施用甲基安非他命1 次。嗣95
    年6 月11日下午3 時30分許，其行經高雄縣燕巢鄉○○路2
    號前時，為巡邏員警攔檢盤查，當場在其身上查獲使用過之
    注射針筒1 支，進而將其帶回警局採驗尿液後查知上情。因
    認被告涉犯毒品危害防制條例第10條第1 項、第2 項之施用
    第一級、第二級毒品罪嫌。
二、同一案件繫屬於有管轄權之數法院者，由繫屬在先之法院審
    判之，繫屬在後之法院既不得為審判，應諭知不受理之判決
    ，並得不經言詞辯論為之，刑事訴訟法第8 條、第303 條第
    7 款、第307 條分別定有明文。此項訴訟法上所謂一事不再
    理之原則，關於實質上一罪或裁判上一罪，均有適用，最高
    法院著有60年臺非字第77號判例可參。又所稱同一案件包括
    事實上及法律上同一案件，係指所訴彼此兩案為同一被告，
    其被訴之犯罪事實亦屬同一者而言，至案件是否同一，應從
    被告與犯罪事實二方面觀察，實質上或裁判上一罪，其基本
    事實或有差異，惟在實體法上作成一罪，刑罰權僅為單一，
    其在法律上之事實關係既屬單一，具有不可分性，則檢察官
    雖僅就其犯罪事實一部起訴，效力仍及於全部，亦不失為同
    一案件，故就連續犯之犯罪事實一部提起公訴，依審判不可
    分原則，其效力及於全部，其他部分自不得再行提起公訴。
三、查被告行為後，刑法業於94年2 月2 日修正公布，95年7 月
    1 日起施行，其中第56條關於連續犯之規定已刪除，並修正
    第2 條等規定。按行為後法律有變更者，適用行為時之法律
    ，但行為後之法律有利於行為人者，適用最有利於行為人之
    法律，修正後刑法第2 條第1 項定有明文。此條規定係規範
    行為後法律變更所生新舊法律比較適用之準據法，本身尚無
    新舊法比較之問題，於新法施行後，應一律適用新法第2 條
    第1 項之規定，為「從舊從輕」之比較，先予敘明。再按本
    次法律變更，比較時應就罪刑有關之共犯、未遂犯、想像競
    合犯、牽連犯、連續犯、結合犯，以及累犯加重、自首減輕
    暨其他法定加減原因（如身分加減）與加減例等一切情形，
    綜其全部罪刑之結果而為比較（最高法院95年5 月23日95年
    度第8 次刑庭會議決議參照），而刑法第56條連續犯之規定
    業經刪除，於新法施行後，被告之數犯罪行為，應予分論併
    罰。此條刪除雖非犯罪構成要件之變更，然顯已影響行為人
    刑罰之法律效果，自屬法律有變更，比較新、舊法結果，以
    修正前刑法第56條之連續犯較有利被告，是就修正前刑法第
    56條連續犯之犯罪事實一部提起公訴，依審判不可分原則，
    其效力既及於全部，則其他部分自不得再行提起公訴。
四、經查被告甲○○基於施用第一級毒品海洛因、第二級毒品甲
    基安非他命之概括犯意，自95年4 月中旬某時起至95年5 月
    6 日16時許往前回溯72小時內某時止，連續在其位於屏東縣
    高樹鄉○○村○○路80號住處房間內，施用海洛因及甲基安
    非他命多次，經臺灣屏東地方法院檢察署以95年度毒偵字第
    1122號向臺灣屏東地方法院提起公訴，且提起公訴後於95年
    8 月11日繫屬於臺灣屏東地方法院，而由臺灣屏東地方法院
    以95年度訴字第656 號案件審理之事實，有該起訴書、臺灣
    高等法院被告前案紀錄表在卷可稽，而本案公訴意旨所載被
    告施用第一、二級毒品海洛因、甲基安非他命之事實，核與
    前開先繫屬於臺灣屏東地方法院之違反毒品危害防制條例案
    件之犯罪時間緊接，所犯均係構成要件相同之罪名，且施用
    毒品之方法亦相同，顯見被告就本案與前開另案先繫屬之施
    用毒品犯行間，係基於概括犯意所為而有連續犯之裁判上一
    罪關係。從而公訴人就業經起訴之同一連續施用毒品案件，
    復向本院起訴，並於95年8 月21日繫屬於本院，此有本院收
    分案章戳可按，本院與臺灣屏東地方法院固均有管轄權，仍
    應由繫屬在先之臺灣屏東地方法院審判，本院不得審判之。
五、又被告自94年4 月某日至95年6 月10日止，連續施用第一、
    二級毒品海洛因、甲基安非他命之行為，已經臺灣屏東地方
    法院於95年12月28日，以95年訴字第656 號判決判處有期徒
    刑1 年2 月、1 年，應執行有期徒刑2 年，有前述案號判決
    書附卷可證。參照前述說明，本件爰不經言詞辯論，逕為諭
    知不受理之判決。
六、本案既應諭知不受理，即與臺灣高雄地方法院檢察署檢察官
    以95年度毒偵字第6509號、95年度毒偵字第7407號移請併辦
    部分無裁判上一罪關係，該等併辦部分，自應退由檢察官另
    行處理，附此敘明。
據上論斷，應依刑事訴訟法第8 條、第303 條第7 款、第307 條
，判決如主文。
中    華    民    國    95    年     12    月    29   日
                       刑事第四庭  審判長法  官  郭玫利
                                         法  官  陳振嘉
                                         法  官  林意芳
以上正本證明與原本無異。
如不服本判決，應於收受送達後10日內向本院提出上訴書狀。
中    華    民    國    95    年     12    月    29   日
                                         書記官  曾秀鳳


司法院資訊處製作；財團法人民間司法改革基金會備份。
